臺灣新北地方法院刑事判決
111年度訴字第815號
公  訴  人  臺灣新北地方檢察署檢察官
被      告  戴信發

                    籍設新北市○○區○○路00號（新北○○○○○○○○）


指定辯護人  本院公設辯護人張哲誠  
上列被告因違反毒品危害防制條例案件，經檢察官提起公訴（11
1年度偵字第21273號、111年度毒偵字第3507號），本院判決如
下：
    主  文
戴信發犯如附表一「主文欄」所示之罪，各處如附表一「主文欄
」所示之刑及沒收。有期徒刑不得易科罰金部分，應執行有期徒
刑陸年貳月。
扣案如附表二編號1、2所示之物沒收銷燬之；如附表二編號3至7
所示之物沒收之。未扣案犯罪所得新臺幣壹萬貳仟元沒收，於全
部或一部不能沒收或不宜執行沒收時，追徵其價額。
    事  實
一、戴信發明知甲基安非他命係毒品危害防制條例所列第二級毒
    品，不得販賣、施用及持有，竟分別為下列犯行：
　㈠基於販賣第二級毒品以營利之犯意，於民國111年3月13日3時
    至4時許之間，透過通訊軟體臉書MESSENGER與康元鐏（所涉
    販賣毒品犯行，本院另案審理中）聯繫，並相約在新北市○○
    區○○○路00號附近見面交易毒品，康元鐏旋即騎乘車牌號碼0
    00-0000號普通重型機車引領楊俊彥騎乘之車牌號碼000-000
    0號普通重型機車至上開地點，由康元鐏向楊俊彥收取金錢
    後，即向戴信發以新臺幣（下同）8,000元之代價，購入第
    二級毒品甲基安非他命，戴信發收取款項後即交付第二級毒
    品甲基安非他命4公克與康元鐏而完成交易。
  ㈡基於販賣第二級毒品以營利之犯意，於111年5月11日17時至1
    8時許之間，透過通訊軟體LINE與黃文德聯繫毒品交易，旋
    即在新北市○○區○○街000號2樓，戴信發遂以3,000元之代價
    ，販售第二級毒品甲基安非他命1.5公克與黃文德而交易完
    成。
　㈢基於販賣第二級毒品以營利之犯意，於111年5月13日16時至1
    7時許之間（起訴書誤載為18時起至19時許），透過通訊軟
    體LINE與黃文德聯繫毒品交易，旋即在新北市○○區○○街000
    號2樓，戴信發遂以2,000元之代價，販售第二級毒品甲基安
    非他命1公克與黃文德而交易完成。
　㈣基於施用第二級毒品之犯意，於111年5月23日6時許，在新北
    市○○區○○○路00號2樓之42之居所，以將第二級毒品甲基安非
    他命置於玻璃球內燒烤吸食煙霧之方式，施用甲基安非他命
    1次。嗣於111年5月23日17時17分許，經警持搜索票前往新
    北市○○區○○○路00號2樓之42戴信發住處，當場扣得如附表二
    所示之物。
二、案經臺北市政府警察局刑事警察大隊移送臺灣新北地方檢察
    署檢察官偵查起訴。
    理　由
壹、程序部分：
    按被告以外之人於審判外之陳述，雖不符刑事訴訟法第159
    條之1至同條之4之規定，而經當事人於審判程序同意作為證
    據，法院審酌該言詞陳述或書面陳述作成時之情況，認為適
    當者，亦得為證據；當事人、代理人或辯護人於法院調查證
    據時，知有同法第159條第1項不得為證據之情形，而未於言
    詞辯論終結前聲明異議者，視為有前項之同意，刑事訴訟法
    第159條之5定有明文。查本判決以下所引用各項證據資料中
    屬於被告戴信發以外之人於審判外陳述之傳聞證據部分，被
    告、辯護人及檢察官於本院審理中均同意有證據能力（見本
    院卷第111頁），且被告、辯護人及檢察官於調查證據時，
    已知其內容及性質，皆未於言詞辯論終結前聲明異議，本院
    審酌上開證據取得過程並無瑕疵，與本案待證事實間復具有
    相當關聯性，亦無證明力明顯過低之情，認為以之作為本案
    證據核屬適當，依前揭規定，應有證據能力；又以下所引用
    各項非供述證據，經查並無違反法定程序取得之情，依刑事
    訴訟法第158條之4規定反面解釋，亦應有證據能力。
貳、實體部分：
一、認定犯罪事實依憑之證據及理由
  ㈠販賣毒品部分：
　　如事實欄一、㈠至㈢所示各次犯罪事實，業據被告戴信發於本
    院羈押庭、準備及審理程序中均坦承不諱（見本院聲羈卷第
    24頁、本院訴字卷第108至110頁、第181至182頁），核與證
    人康元鐏、黃文德於警詢、偵查中、證人楊俊彥於偵查中之
    證述大致相符（見偵卷一第79至82頁、第146至148頁、第15
    5至156頁、第214至218頁、偵卷二第77至85頁），並有被告
    與證人康元鐏通訊軟體Messenger對話紀錄、被告與證人黃
    文德之通訊軟體LINE對話紀錄、證人康元鐏與楊俊彥間之通
    訊軟體對話紀錄、證人康元鐏前往毒品交易處之行車軌跡擷
    圖、被告之行車軌跡截圖在卷可參（見偵卷一第19至21頁、
    第23至26頁、第31至34頁、偵卷二第43至45頁、第133至135
    頁、第137至139頁），足認被告此部分之任意性自白應確與
    事實相符。衡以近年政府為杜絕毒品之氾濫，已嚴加查緝毒
    品流通，苟非有所利得，被告應無供給毒品與證人等人之動
    機，而被告於本院審理程序時亦自承：我販賣1公克大約賺1
    25元等語（見本院卷第182頁），足見被告如事實欄一、㈠至
    ㈢所示犯行，均具有營利之意圖。
  ㈡施用毒品部分：
　　如事實欄一、㈣所示犯行，業據被告於本院準備程序及審理
    中均坦承不諱（見本院訴字卷第108至110頁、第181至182頁
    ），並有臺北市政府警察局刑事警察大隊搜索扣押筆錄、扣
    押物品目錄表及扣案物品照片、臺北市政府警察局111年北
    市鑑毒字第145號鑑定書臺北市政府警察局偵辦毒品案件尿
    液檢體委驗單（尿液檢體編號：123974號）、台灣尖端先進
    生技醫藥股份有限公司111年6月10日濫用藥物檢驗報告（偵
    卷一第47至55頁第247頁、第249頁、第251頁），復有扣案
    如附表二編號1至6所示之物可資佐證，足認被告此部分之任
    意性自白應確與事實相符。另被告前因施用毒品案件，經依
    本院裁定送觀察、勒戒後，認無繼續施用毒品傾向，於111年2
    月9日執行完畢釋放出所，並經臺灣新北地方檢察署檢察官以
    110年度毒偵字第8152號、111年度毒偵緝字第152號、第153
    號、第154號為不起訴處分確定，有臺灣高等法院被告前案紀
    錄表1份在卷可稽；被告既於上開觀察、勒戒執行完畢釋放
    後3年內再犯施用第二級毒品犯行，依毒品危害防制條例第2
    3條第2項，其所為本案犯行自應依法追訴處罰。
  ㈢綜上所述，被告上開各次犯行，均堪以認定，皆應予依法論
    科。
二、論罪科刑
　㈠核被告就事實欄一、㈠至㈢所為，均係犯毒品危害防制條例第4
    條第2項販賣第二級毒品罪；就事實一、㈣所為，係犯毒品危
    害防制條例第10條第2項施用第二級毒品罪。另被告為供本
    案販賣、施用毒品犯行而持有第二級毒品之輕度行為，各為
    販賣、施用第二級毒品之高度行為所吸收，不另論罪。被告
    就事實欄一、㈠至㈣所犯上開各販賣第二級毒品、施用第二級
    毒品等罪間犯意各別，行為互殊，應予分論併罰。
　㈡刑之加重及減輕：
　1.累犯適用之說明：
　　被告因毒品危害防制條例案件，經本院於107年間先後以107
    年度簡字第4278號判決、107年度簡字第6451號判決、107年
    度簡字第5760號判決，分別處有期徒刑5月、6月、6月確定
    ，經本院以108年度聲字第572號裁定定應執行刑有期徒刑1
    年2月確定，甫於108年12月3日執行完畢等情，有臺灣高等
    法院被告前案紀錄表、臺灣新北地方檢察署執行指揮書電子
    檔紀錄、刑事簡易判決書存卷可參（見本院卷第115至120頁
    、第197至219頁）。是被告於徒刑執行完畢後，5年以內故
    意再犯本案有期徒刑以上之罪，符合刑法第47條第1項規定
    之累犯要件。又依司法院釋字第775號解釋，係指個案應量
    處最低法定刑、又無法適用刑法第59條規定減輕之情形，法
    院應依此解釋意旨裁量不予加重最低本刑（最高法院108度
    台上字第338號判決意旨參照），爰審酌被告前案多為施用
    毒品案件，竟再犯本案，顯見其未因刑責戒斷毒品有所悔悟
    ，甚且更提升犯意至販賣第二級毒品，經綜合考量後，本院
    認被告本案犯行均依累犯之規定加重其最低本刑，亦不致發
    生行為人所承受之刑罰超過其所應負擔罪責而有罪刑不相當
    之情形，是揆諸前揭說明，爰均依累犯之規定，就被告本案
    犯行裁量加重其刑（但法定刑為無期徒刑部分，依法不得加
    重）。
　⒉被告就其所涉如事實欄一、㈠至㈢所示各販賣第二級毒品犯行
    ，於偵查程序及本院審理中均予自白，已如前述，爰均依毒
    品危害防制條例第17條第2項減輕其刑，除法定刑無期徒刑
    部分不得加重外，均應依法先加後減之。
　⒊被告就其所涉如事實欄一、㈣所示施用毒品犯行，被告為警員
    查獲後，配合提供另案被告王榮耀係其所涉如事實欄一、㈣
    所示犯行之毒品來源相關資訊，使偵查機關因此查獲乙節，
    有臺北市政府警察局刑事警察大隊111年8月9日北市警刑大
    五字第1113009218號函暨附員警職務報告1份、本院111年8
    月24日公務電話紀錄表、另案被告王榮耀解送報告書及警詢
    筆錄（見本院卷第129至131頁、第135至169頁）在卷可參，
    堪認本案偵查機關確有因被告之供述而查獲另案被告王榮耀
    之情，是被告就其所涉此部分犯行，應有毒品危害防制條例
    第17條第1項之適用，並依法先加後減之。至被告就其餘所
    涉如犯罪事實欄一、㈠至㈢所示犯行，依前揭解送報告書及另
    案被告王榮耀警詢筆錄內容所載，僅依被告供述，未能提供
    足使偵查機關因而查獲另案被告王榮耀為事實欄一、㈠至㈢之
    毒品來源之相關具體資料，是被告就其所涉此部分各犯行俱
    尚無毒品危害防制條例第17條第1項之適用，併此敘明。
　⒋另被告之辯護人雖請求依刑法第59條酌減被告所涉販賣第二
    級毒品部分犯行之刑（見本院卷第183頁）。惟被告共同為
    本案各販賣第二級毒品犯行，對於社會治安均有相當影響，
    其所涉上開各販賣毒品犯行復得適用上開各刑之減輕規定減
    輕其刑，各犯行應適用之法定最低度刑已較原先之法定最低
    度刑大幅降低，參以被告前已有施用毒品前科紀錄，經判決
    處刑確定且徒刑執行完畢，當知販賣毒品與他人，對他人之
    身心健康影響甚大，並使施用毒品者深陷難以斷根之苦痛，
    其仍犯本案販賣毒品各犯行，依一般國民社會感情，應尚難
    認被告所涉販賣毒品各犯行另有何特殊之原因與環境，在客
    觀上足以引起一般同情而情堪憫恕，即予宣告前開法定最低
    度刑期猶嫌過重之情事，自均無從適用刑法第59條規定酌量
    減輕其刑，附此敘明。
㈣量刑：
　⒈爰以行為人責任為基礎，審酌被告明知毒品濫用已造成社會
    安寧秩序、國人身心健康之重大危害，倘若將毒品予以散布
    更可能加劇社會上毒品濫用情形，竟為圖一己之私，而為本
    案販賣第二級毒品之各犯行，對社會治安及他人健康有相當
    影響，且其前經觀察勒戒後，仍再次為本案施用第二級毒品
    犯行，顯見被告並無戒絕毒品之決心，應予非難，並考量施
    用毒品具有相當程度之成癮性，被告為本案施用毒品犯行所
    生損害以自戕身心健康為主，又被告迭坦承全部犯行，非無
    悔意等情，參以被告販賣毒品所獲利潤非大，其所受教育之
    智識程度、就業情形、家庭經濟及生活狀況等一切情狀（見
    本院卷第183頁），分別量處如附表一主文欄所示之刑，並
    就施用第二級毒品部分諭知易科罰金之折算標準，以示懲儆
    。
　⒉又被告所涉如附表一編號㈠至㈢所示各犯行均經宣告不得易科
    罰金之多數有期徒刑，故應定其應執行之刑；而本院審酌被
    告所犯各罪均係販賣毒品之犯罪類型，其犯罪態樣、手段及
    所侵害法益相似，犯罪時間亦相近等情，以判斷其所受責任
    非難重複之程度，再斟酌被告犯數罪所反應人格特性，暨權
    衡各罪之法律目的而為整體評價後，定其應執行之刑如主文
    第一項後段所示。
三、沒收
　㈠扣案毒品部分：
　　扣案如附表二編號1所示之白色透明晶體2包，總淨重6.71公
    克及如附表二編號2之殘渣袋1個，經送臺北市政府警察局檢
    驗，均檢出含有第二級毒品甲基安非他命成分，此有臺北市
    政府警察局111年北市鑑毒字第145號鑑定書在卷可參（偵卷
    一第245至247頁），可認均屬第二級毒品，而用以盛裝該毒
    品之殘渣袋1個，因沾有微量第二級毒品甲基安非他命粉末
    ，無法完全析離，亦無析離之實益，均應依毒品危害防制條
    例第18條第1項前段之規定，併予宣告沒收銷燬。至送鑑耗
    損之第二級毒品甲基安非他命既已滅失，自無庸再予宣告沒
    收銷燬。
  ㈡扣案供施用及販賣毒品之物：
　 ⒈按犯毒品危害防制條例第4條至第9條、第12條、第13條或第
     14條第1項、第2項之罪者，其供犯罪所用之物，不問屬於
     犯罪行為人與否，均沒收之，同條例第19條第1項定有明文
     。次按供犯罪所用之物，屬於犯罪行為人者，得沒收之；
     但有特別規定者，依其規定，刑法第38條第2項亦有明定。
     而毒品危害防制條例第19條第1項規定，即屬刑法第38條第
     2項但書所指的「特別規定」，則關於犯毒品危害防制條例
     第4條之罪者，其供犯罪所用之物，不問屬於犯罪行為人與
     否，均應依毒品危害防制條例第19條第1項規定沒收之。
　⒉查扣案如附表二編號3至6所示之物，為供被告施用毒品甲基
    安非他命使用之物；如附表二編號7所示之物，為供被告販
    賣毒品聯繫交易所用之物，且均為被告所有，業據被告陳明
    在卷（見本院卷第113頁、第180頁），是依前揭規定，如附
    表二編號3至6所示之物，均依刑法第38條第2項規定沒收之
    ；如附表二編號7所示之物，則應依毒品危害防制條例第19
    條第1項規定沒收之。　
　㈢未扣案犯罪所得部分：
　　被告為如附表一編號1所示犯行，交易毒品金額為8,000元，
    然因毒品品質不佳，被告遭要求退回1,000元，實際僅取得7
    ,000元價金部分，業據證人康元鐏、楊俊彥證述在卷（見偵
    卷一第147至148頁、第155至156頁）；如附表一編號2、3所
    示犯行之毒品交易金額，被告分別實際取得3,000元、2,000
    元，是前揭所得款項總計1萬2,000元（計算式：7,000元+3,
    000元+2,000元=1萬2,000元）均未扣案之情，業據被告於本
    院審理中供承在卷（見本院卷第110頁），應依刑法第38條
    之1第1項規定宣告沒收，並依同條第3項規定，諭知於全部
    或一部不能沒收或不宜執行沒收時，追徵其價額。
據上論斷，應依刑事訴訟法第299條第1項前段，判決如主文。
本案經檢察官徐千雅提起公訴，檢察官王凌亞到庭執行職務。
中　　華　　民　　國　　111 　年　　9 　　月　　30　　日
                刑事第十庭    審判長法  官   謝梨敏

                                    法　官　 謝茵絜
  
                                    法  官   黃秀敏
上列正本證明與原本無異。
如不服本判決，應於判決送達後20日內敘明上訴理由，向本院提
出上訴狀(應附繕本)，上訴於臺灣高等法院。其未敘述上訴理由
者，應於上訴期間屆滿後20日內向本院補提理由書「切勿逕送上
級法院」。
                                    書記官   林有象
中　　華　　民　　國　　111 　年　　9 　　月　　30　　日

附錄本案論罪科刑法條：
毒品危害防制條例第4條
製造、運輸、販賣第一級毒品者，處死刑或無期徒刑；處無期徒
刑者，得併科新臺幣3千萬元以下罰金。
製造、運輸、販賣第二級毒品者，處無期徒刑或10年以上有期徒
刑，得併科新臺幣1千5百萬元以下罰金。
製造、運輸、販賣第三級毒品者，處7年以上有期徒刑，得併科
新臺幣1千萬元以下罰金。
製造、運輸、販賣第四級毒品者，處5年以上12年以下有期徒刑
，得併科新臺幣5百萬元以下罰金。
製造、運輸、販賣專供製造或施用毒品之器具者，處1年以上7年
以下有期徒刑，得併科新臺幣1百50萬元以下罰金。
前五項之未遂犯罰之。
毒品危害防制條例第10條
施用第一級毒品者，處 6 月以上 5 年以下有期徒刑。
施用第二級毒品者，處 3 年以下有期徒刑。
附表一
編號 事實 主文 1 事實欄一、㈠ 戴信發販賣第二級毒品，累犯，處有期徒刑伍年陸月。 2 事實欄一、㈡ 戴信發販賣第二級毒品，累犯，處有期徒刑伍年貳月。 3 事實欄一、㈢ 戴信發販賣第二級毒品，累犯，處有期徒刑伍年貳月。 4 事實欄一、㈣ 戴信發施用第二級毒品，累犯，處有期徒刑參月，如易科罰金，以新臺幣壹仟元折算壹日。 
附表二
編號 物品名稱數量 備註 1 甲基安非他命2包（總淨重：6.71公克） 臺北市政府警察局111年北市鑑毒字第145號鑑定書鑑定結果：（偵卷一第245至251頁） 鑑驗資料： 共計2包，予以編號145A-1至145A-2：經檢視均為白色透明晶體且無差異，總毛重8.10公克，總淨重6.71公克，選取編號145A-1至145A-2，各取0.01公克化驗，總淨重餘6.69公克。 檢驗結果： 編號145A-1至145A-2白色透明晶體：均檢出第二級毒品甲基安非他命（Methamphetamine、MA、俗稱冰糖）成分。 2 甲基安非他命殘渣袋1個 同上鑑定書鑑定結果： 鑑驗資料： 疑似甲基安非他命殘渣袋，予以編號145B：以刮杓刮取殘渣袋內側殘渣，溶於乙醇後分析。 檢驗結果： 編號145B殘渣袋：檢出第二級毒品甲基安非他命（Methamphetamine、MA、俗稱冰糖）成分。 3 玻璃球6顆  4 電子磅秤1台  5 分裝袋1包  6 分裝勺1支  7 手機1支（廠牌：realme，型號：3Pro） IMEI：000000000000000